---
title: "Primeros pasos con Quarto"
subtitle: "Introducción práctica a la generación de documentos dinámicos con R"
author: "Leticia Vega Alvarado"
format: html
editor: visual
---

```{r}
#| label: load_packages
library(tidyverse)
library(dplyr)
library(knitr)
```

## Introducción a Quarto

Para esta sesión vamos a trabajar con el conjunto de datos Iris y exploraremos algunas gráficas y tablas relacionadas con sus variables.

Datos

El conjunto de datos [Iris]{style="color: purple; font-family: Georgia; font-weight: bold;"} es uno de los datasets clásicos en estadística y ciencia de datos. Fue introducido por Ronald A. Fisher en 1936 como parte de un estudio para clasificar especies de flores a partir de mediciones morfológicas[@fisher1936]. Más información sobre el dataset Iris en Wikipedia:

El conjunto contiene 150 observaciones de flores pertenecientes a tres especies: Iris setosa, Iris versicolor,Iris virginica

Para cada flor se registran cuatro variables: Longitud del sépalo (Sepal.Length), Ancho del sépalo (Sepal.Width), Longitud del pétalo (Petal.Length), Ancho del pétalo (Petal.Width)

Este dataset es ampliamente utilizado para ilustrar técnicas de visualización, clasificación y análisis exploratorio de datos.

## Graficando las especies

En esta sección veremos, mediante una gráfica de dispersión, cómo se distribuyen las distintas especies de Iris según sus variables morfológicas. La figura representa la relación entre ancho y largo del sépalo por especie.

```{r}
ggplot(iris, aes(x = Sepal.Length, y = Sepal.Width, color = Species)) +
  geom_point(size = 2) +
  theme_bw()
```

Este tipo de variables también puede representarse mediante ecuaciones utilizando sintaxis LaTeX dentro de Quarto. Por ejemplo, una aproximación sencilla del área del sépalo podría expresarse como:

Una guía rápida para escribir fórmulas matemáticas en LaTeX puede consultarse en el capítulo 8 del manual: <https://aprendeconalf.es/latex-manual/formulas.html>

## Tablas de resultados

Además de las gráficas, los documentos Quarto permiten incorporar tablas para resumir y explorar información del conjunto de datos Iris. Estas tablas pueden escribirse manualmente o generarse automáticamente a partir de los datos.




En la tabla podemos observar los renglones del dataset Iris cuyo ancho del sépalo es mayor o igual a 3.5.



## Referencias
